【裁判字號】    95,重訴,6
【裁判日期】    950331
【裁判案由】    清償借款
【裁判全文】
臺灣臺北地方法院民事判決               95年度重訴字第6號
原      告  彰化商業銀行股份有限公司
法定代理人  戊○○
訴訟代理人  己○○
            乙○○
被      告  大騰工程有限公司
兼  法  定
代  理  人  甲○○
被      告  丁○
            辛○○
            庚○○
            丙○○
上列當事人間請求清償借款事件，本院於民國 95年3月14日言詞
辯論終結，判決如下：
    主  文
被告大騰工程有限公司、甲○○、丁○、辛○○、庚○○應連帶
給付原告新臺幣壹仟玖佰陸拾萬肆仟玖佰玖拾壹元，及如附表
（三）編號1至22所示之利息、違約金。
被告大騰工程有限公司、甲○○、丁○、辛○○、庚○○應連帶
給付原告新台幣壹拾貳萬陸仟捌佰伍拾陸元，及其中新台幣壹拾
貳萬肆仟柒佰伍拾玖元自民國九十四年十一月一日起至清償日止
按年息百分之十八．二五計算之利息。
被告應連帶給付原告新台幣壹佰捌拾萬肆仟參佰貳拾柒元，及如
附表（三）編號23所示之利息、違約金。
原告其餘之訴駁回。
訴訟費用由被告大騰工程有限公司、甲○○、丁○、辛○○、庚○○連帶負擔十分之九，餘由被告連帶負擔。
    事實及理由
甲、程序方面：
    本件被告丁○、辛○○及庚○○未於言詞辯論期日到場，核
    無民事訴訟法第 386條各款所列情形，應依原告之聲請，由
    其一造辯論而為判決。
乙、實體方面：
一、原告起訴主張：被告甲○○、辛○○、丁○、丙○○於民國
    93年7月7、8日與原告訂立保證書，向原告保證就被告大騰
    工程有限公司（下稱大騰公司）對原告所負之一切債務以本
    金新台幣（下同）20,000,000元為限額暨其利息、遲延利息
    、違約金、損害賠償金及其他從屬於主債務之負擔，願與主
    債務人負連帶清償之責任。嗣被告甲○○、辛○○、丁○及
    庚○○於民國93年12月31日復與原告訂立保證書，除保證金
    額提高至50,000,000元外，其餘內容均相同。又被告大騰公
    司自93年7月12日起陸續向原告借款12筆，金額共計23,925,
    000元，其借款期間、利率之約定及尚欠之本金均如附表（
    一）所示，並約定如有逾期攤還本金，借款人即喪失期限之
    利益，應立即全部償還，逾期清償在6個月以內者，按上開
    利率10%，超過6個月者，超過部分按上開利率20%計付違約
    金。詎被告大騰公司於前揭借款部分到期後，並未依約清償
    ，且利息亦僅繳納至94年9月27日，依上開約定，本件借款
    即視為全部到期，被告大騰公司至今仍積欠原告如附表（一
    ）所示之利息、違約金未清償。另被告大騰公司於93年6月
    25日與原告訂立信用卡使用契約，並領用原告發行之信用卡
    1張，卡號為：0000000000000000，並授權由被告辛○○使
    用，依約被告辛○○即得持上開信用卡於特約商店記帳消費
    ，但應於當期繳款截止日前向原告清償，若逾期未履行時，
    自應繳日起至清償日止，按年息18.25%計算延滯利息，並約
    定申請人即被告大騰公司與持卡人即被告辛○○就使用信用
    卡所生債務負連帶清償責任。詎被告辛○○嗣後未依約履行
    ，依信用卡約定條款第22條之約定，被告辛○○所有之消費
    款均喪失期限利益，視為全部到期。被告辛○○至94年9月
    10 日止累計消費記帳額計有本金124,759元、未沖還利息
    2,096 元及本金部分自94年11月1日起至清償日止按年息18.
    25%計算之利息暨違約金未給付。被告丁○、甲○○、辛○○、庚○○、丙○○分別為前開款項之連帶保證人，依法應
    負連帶清償責任，為此爰依消費借貸契約、信用卡使用契約
    及連帶保證契約提起本件訴訟等語，並聲明：（一）被告大
    騰公司、甲○○、丁○、辛○○、庚○○應連帶給付原告
    19,761,846元，及如附表（一）、（二）所示之利息、違約
    金。（二）被告應連帶給付原告1,804,327元，及如附表（
    一）編號23所示之利息、違約金。
二、被告大騰公司、甲○○辯稱：被告甲○○並非大騰公司之實
    際負責人，僅於大騰公司之下包商處上班，且未於附表（一
    ）編號21、22所示13,000,000元及編號23所示3,000,000 元
    之借據上簽名等語；另被告丙○○則以：被告丙○○僅同意
    為大騰公司之票貼做保，並未同意就大騰公司之借款做保，
    而被告丙○○於附表（一）編號23所示3,000,000元之借據
    上簽名時，金額欄為空白等語置辯，並均聲明：原告之訴駁
    回。
三、本件原告主張之事實，已據其提出與所述相符之保證書、授
    信約定書、應收票據週轉金借款契約、撥款申請書兼債權憑
    證、借據、往來明細查詢、信用卡申請書、商務卡約定書、
    信用卡消費明細表為證。被告丁○、辛○○及庚○○已於相
    當時期受合法之通知，而於言詞辯論期日不到場，亦未提出
    準備書狀爭執，依民事訴法第280條第3項之規定，應視同自
    認，是自堪信原告之主張為真實。至被告大騰公司、甲○○
    、丙○○雖以前詞為辯，然查，被告甲○○已自承伊只是大
    騰公司之名義負責人，實際負責人為伊叔叔丁○，伊將印章
    交予被告丁○等語，足見被告甲○○業已授權被告丁○處理
    大騰公司之業務，而被告甲○○復不否認該3,000,000元及
    13,000,000元借據上之印章為真正，故堪信被告大騰公司確
    有向原告分別借款3,000,000元、13,000,000元之事實。又
    被告丙○○既然已簽立保證書，向原告保證就被告大騰公司
    對原告所負之一切債務以本金20,000,000元為限額，願與主
    債務人即大騰公司負連帶清償責任，而被告丙○○亦不否認
    前開3,000,000元之借款係被告大騰公司所借，則被告丙○○依前揭保證書即有負連帶清償之責任，是被告丙○○在簽
    署該3,000,000元之借據時，金額欄是否為空白已不重要。
    再者，被告丙○○簽署之保證書已明載伊向原告保證就大騰
    公司對原告所負之一切債務以本金20,0 00,000元為限額暨
    其利息、遲延利息、違約金、損害賠償金及其他從屬於主債
    務之負擔，願與主債務人大騰公司負連帶清償之責任，雖有
    註記自94年1月2日起新貸款案件，被告丙○○不予作保，但
    並未就大騰公司所積欠之債務類別作限制。而證人即原告之
    職員陳德和亦證稱：「（問：當時丙○○有無告知只同意票
    貼，不同意借款？）當時我在場的那一次，被告丙○○有告
    知不願意續保，我有告訴丙○○若不同意續保，我們就不會
    繼續撥款，且就之前已經撥款尚未清償的你也要負連帶責任
    。後來告知他要與辛○○、丁○協商，協商之後，他們才回
    來簽署三百萬元的借據、保證書、契約書，且特別註明自94
    年1月2日起新貸款案件不再續保」等語，核與經隔離訊問之
    證人亦為原告之職員何玉霞證述：「（問：被告丙○○有無
    到銀行找你，告知他只願意就票貼部分保證而不願意就借款
    部分保證？）我不記得，但是銀行不會同意」、「因為大騰
    公司要增貸一筆300萬，而保證書的金額不夠，所以所有的
    保證人要重新對保，將保證金額提高，我印象中丙○○來有
    看到一筆300萬的借款而不願意保，我有請被告丙○○回去
    與大騰公司的會計或財務商量，後來丙○○就有回來簽保證
    書及借據，並在保證書上做註記，若大騰公司未再找到新的
    保證人，丙○○也不願意就94年1月2日以後新貸款的案件繼
    續作保」等語相符。況且，被告丙○○既已在保證書作註記
    ，表明其自94年1月2日起就大騰公司新貸款案件不再續保，
    何以就其所抗辯僅為票貼部分做保之限制未一併作註記，有
    違常理，顯見被告丙○○就此部分之抗辯，洵非可採。
四、按約定利率，超過週年百分之二十者，債權人對於超過部分
    之利息，無請求權；且除上述限定之利息外，債權人不得以
    折扣或其他方法，巧取利益；又約定之違約金額過高者，法
    院得減至相當之數額，民法第205條、第206條及第252條分
    別定有明文。經查，本件原告就系爭信用卡消費款請求被告
    大騰公司、甲○○、丁○、辛○○及庚○○應連帶給付自延
    滯繳款日起至清償日止按年息18.25%計付利息，已相當接近
    法定年息20%，而本件依信用卡約定條款第26條復約定，被
    告大騰公司如未於每月繳款截止日前付清當期最低應繳款金
    額或遲誤繳款期限者，應自延滯第1個月當月計收150元、延
    滯第2個月當月計收300元、延滯第3個月當月計收450元、延
    滯第4個月當月計收600元、延滯第5個月當月計收750元，有
    該信用卡約定條款在卷可稽。又違約金之標準自應依一般客
    觀事實、社會經濟狀況、當事人尤其是債務人之財產狀況，
    以及債務人若能如期履行時，債權人可得享受之利益即原告
    之實際損失為衡量，以求公平。本件原告因被告大騰公司遲
    延給付，除受有利息損失外，尚難認有其他損害，且參酌國
    內貨幣市場利率已大幅調降，原告猶以單方擬定之定型化約
    款，向消費者即被告大騰公司收取年息18.25%計算之循環信
    用利息，已因此獲取大量之經濟利益，若再課予被告大騰公
    司給付如約款所示之違約金義務，則合併上述循環信用利息
    計算，被告大騰公司因違約所負之賠償責任，將明顯偏高，
    且有規避民法第205條法定利率上限予以巧取利益之嫌，是
    原告請求之違約金金額過高，對被告大騰公司有失公平，爰
    依民法第252條規定予以酌減至1元為適當。
五、從而，原告依消費借貸契約、信用卡使用契約及連帶保證契
    約請求被告分別連帶給付如主文第1、2、3項所示之金額為
    有理由，應予准許。逾此範圍之請求，為無理由，應予駁回
    。
六、訴訟費用之依據：民事訴訟法第79條、第85條第2項。
中    華    民    國    95    年    3     月    31    日
                    民事第五庭    法  官  林秀圓
以上正本係照原本作成
如對本判決上訴，須於判決送達後20日內向本院提出上訴狀
中    華    民    國    95    年    3     月    31    日
                                   書記官 林蓮女


司法院資訊處製作；財團法人民間司法改革基金會備份。
